臺灣臺中地方法院宣示判決筆錄　　 95年度易字第3329號
公　訴　人　臺灣臺中地方法院檢察署檢察官
被　　　告　丙○○
選任辯護人　周仲鼎律師
上列被告因重利案件，經檢察官提起公訴（九十五年度偵緝字第
八七七、九一三號），並聲請認罪協商，本院合議庭裁定由受命
法官獨任進行認罪協商程序後，於中華民國九十六年七月二十五
日下午四時，在本院刑事第四法庭宣示判決，出席職員如下：
　　法　官　林學晴
　　書記官　賴淵瀛
　　通　譯
法官起立朗讀判決主文、犯罪事實要旨、處罰條文、附記事項，
及告以上訴限制、期間並提出上訴狀之法院，且諭知記載其內容
：
一、主    文：
    丙○○共同乘他人急迫，貸以金錢，而取得與原本顯不相當
    之重利，累犯，處有期徒刑肆月，如易科罰金，以銀元佰
    元即新臺幣玖佰元折算壹日。減為有期徒刑貳月，如易科罰
    金，以銀元佰元即新臺幣玖佰元折算壹日。
二、犯罪事實要旨：
    丙○○曾因擄人勒贖案件，經臺灣嘉義地方法院以七十九年
    度重訴字第二七四號判處有期徒刑十三年，上訴後由臺灣高
    等法院臺南分院以八十年度上訴字第三一五號撤銷改判有期
    徒刑九年確定；復因竊盜案件，經臺灣嘉義地方法院判處有
    期徒刑三月，上開二案件經臺灣嘉義地方法院以八十年度聲
　　字第四０八號裁定應執行有期徒刑九年二月，於民國八十三
    年十月七日因縮短刑期假釋出監（假釋期間於八十九年一月
    一日結束）。詎猶不知悔改，復與甲○○（已死亡，另為不
    受理判決）基於共同收取與原本顯不相當利息之犯意聯絡，
    方式係由甲○○提供貸款之資金，再推由丙○○從事交付款
    項予急需借款人及向借款人收取利息工作。嗣有乙○○因急
    需款項使用，遂於八十九年五月十五日，在臺中市北區○○○○街二之八號（起訴書誤載為漢口）之論情汽車旅館，向
    丙○○借款新臺幣（下同）三百萬元，並由乙○○於借款當
    時簽發發票日為八十九年五月二十二日、面額一百四十萬元
    （票號：Am00 00000）及發票日為八十九年五月二十四日、
    面額二百萬元（票號：Am0000000），付款銀行均為臺灣銀
    行霧峰分行之支票二紙，總額共為三百四十萬元，其中四十
    萬元用以支付當期之利息；另由乙○○簽發如附表二所示二
    紙支票（票號：SJSA0000000、SJSA0000000）交予丙○○供
    作擔保。其中上開面額一百四十萬元之支票（即編號）到
    期兌現，另面額二百萬元之支票，由丙○○預扣十天利息二
    十四萬元後，匯款一百七十六萬元至臺灣銀行霧峰分行之乙○○甲存帳戶兌現，乙○○至此尚欠丙○○二百萬元，遂簽
    發發票日為八十九年五月三十一日（起訴書誤載為十一日）
    、面額一百萬元（票號：Am0000000）及發票日為八十九年
    六月二日、面額一百萬元（票號：Am0000000），付款銀行
    均為臺灣銀行霧峰分行之支票二紙予丙○○。其中前揭發票
    日為八十九年五月三十一日之支票（即編號）屆期兌現，
    另一紙一百萬元之支票，由丙○○預扣十二天利息十四萬元
    ，匯款八十六萬元至乙○○之上開帳戶兌現，乙○○至此尚
    欠丙○○一百萬元，遂簽發發票日為八十九年六月十三日、
    面額一百萬元之支票一紙（票號：Am0000000）予丙○○，
    屆期再由丙○○預扣十天利息十二萬元，匯款八十八萬元至
    乙○○上開帳戶兌現，至此乙○○仍積欠丙○○一百萬元，
    再開立發票日為八十九年六月二十二日、面額一百萬元之支
    票一紙（票號：Am0000000）交予丙○○，上開支票屆期後
    ，復由乙○○支付十天利息十二萬元，並另行簽發發票日為
    八十九年七月一日、面額一百萬元之支票（票號：A0000000
    ）換回該八十九年六月二十二日之支票。迄至八十九年六月
    三十日，乙○○開始遭退票，即向丙○○要求展期，復於八
    十九年七月六日支付十天利息十二萬元，且另行簽發發票日
    為八十九年七月十三日、面額四十一萬元（票號：AD000000
    0）；八十九年七月十八日、面額四十萬元（票號：AD00000
    00）及八十九年十月二十日、面額十八萬元（票號：AD0000
    000），付款銀行均為玉山銀行臺中分行之支票共三紙交予
    丙○○，乙○○並同時簽發如附表一編號１、２所示面額各
    為一百五十萬元之本票二紙以供擔保。又上開三紙支票，其
    中發票日為八十九年七月十三日、面額四十一萬元者（即編
    號）如期兌現，惟發票日為八十九年七月十八日之支票經
    提示退票，乙○○乃持現金換回支票後至銀行補票（即編號
    ），丙○○再要求乙○○支付八十九年七月十八日至同年
    十月二十日之利息十八萬元，同時簽發如附表一編號３所示
    本票作為擔保。另八十九年十月二十日、面額十八萬元之支
    票屆期退票，乙○○再於八十九年十一月一日持現金換回該
    張支票後，至銀行補票（即編號），因此，乙○○積欠丙○○之三百萬元已於八十九年十一月一日全數清償完畢。合
    計乙○○於上開貸款期間，共支付八十九萬元之利息。
三、處罰條文：
    刑法第三百四十四條。
四、附記事項：
  (一)按被告行為後，九十四年二月二日修正公布之刑法，業於九
    十五年七月一日施行，新刑法第二條第一項之規定，係規範
    行為後法律變更所生新舊法律比較適用之準據法，於新刑法
    施行後，應適用新刑法第二條第一項之規定，為「從舊從輕
    」之比較。查刑法第三百四十四條之重利罪，其法定罰金刑
    部分為得併科一千元以下罰金，然被告行為後，於九十五年
　　六月十四日增訂刑法施行法第一條之一，並規定：「中華民
　　國九十四年一月七日刑法修正施行後，刑法分則編所定罰金
　　之貨幣單位為新臺幣。九十四年一月七日刑法修正時，刑法
　　分則編未修正之條文定有罰金者，自九十四年一月七日刑法
　　修正施行後，就其所定數額提高為三十倍。但七十二年六月
　　二十六日至九十四年一月七日新增或修正之條文，就其所定
　　數額提高為三倍。」，且九十四年二月二日公布，九十五年
　　七月一日施行之刑法第三十三條第五款修正為：「主刑之種
　　類如下：˙˙五、罰金：新臺幣一千元以上，以百元計算之
　　。」，是依修正後之法律，刑法第三百四十四條重利罪所得
　　科處之罰金刑最高為新臺幣三萬元、最低為新臺幣一千元；
　　而被告行為時適用之罰金罰鍰提高標準條例第一條前段規定
　　：「依法律應處罰金、罰鍰者，就其原定數額得提高為二倍
　　至十倍。但法律已依一定比率規定罰金或罰鍰之數額或倍數
　　者，依其規定。」、現行法規所定貨幣單位折算新臺幣條例
　　第二條規定：「現行法規所定金額之貨幣單位為圓、銀元或
　　元者，以新臺幣之三倍折算之。」，及修正前刑法第三十三
　　條第五款規定：「主刑之種類如下：˙˙˙五、罰金：一元
　　以上。」，是依行為時之法律，刑法第三百四十四條重利罪
　　所得科處之罰金刑最高為新臺幣三萬元、最低為新臺幣三十
　　元。因此，比較上述修正前、後之刑罰法律，自以被告行為
　　時之舊法即依修正前刑法第三十三條第五款，並配合罰金罰
　　鍰提高標準條例第一條前段，對被告為有利。
　(二)刑法第二十八條關於共犯之規定，修正前刑法第二十八條規
　　定：「二人以上共同實施犯罪之行為者，皆為共犯。」，修
　　正後刑法第二十八條則規定為：「二人以上共同實行犯罪之
　　行為者，皆為共犯。」，揆諸本條之修正理由係為釐清陰謀
　　共同正犯、預備共同正犯、共謀共同正犯是否符合正犯之要
　　件。而本件被告與甲○○（已死亡，另為不受理判決）共同
　　重利之犯行，既屬實行犯罪行為之正犯，不論依修正前或修
　　正後之規定均係共同實施犯罪行為之共同正犯，應依一般法
　　律適用原則適用裁判時法即修正後刑法第二十八條之規定，
　　論以共同正犯（最高法院九十五年度第二十一次刑事庭會議
　　決議意旨參照）。又刑法第四十七條修正前原規定：「受有
　　期徒刑之執行完畢，或受無期徒刑或有期徒刑一部之執行而
　　赦免後，五年以內再犯有期徒刑以上之罪者，為累犯，加重
　　本刑至二分之一。」，而修正後刑法第四十七條第一項則規
　　定為：「受徒刑之執行完畢，或一部之執行而赦免後，五年
　　以內故意再犯有期徒刑以上之罪者，為累犯，加重本刑至二
　　分之一。」，亦即修正後刑法關於累犯之規定，其五年以內
　　再犯之罪以故意犯為限，始應論以累犯，而舊法該條之規定
　　並未區分行為人故意或過失。本件被告前因擄人勒贖案件，
　　經臺灣嘉義地方法院以七十九年度重訴字第二七四號判處有
　　期徒刑十三年，上訴後由臺灣高等法院臺南分院以八十年度
　　上訴字第三一五號撤銷改判有期徒刑九年確定；復因竊盜案
　　件，經臺灣嘉義地方法院判處有期徒刑三月，上開二案件經
　　臺灣嘉義地方法院以九十年度聲字第四０八號裁定應執行有
　　期徒刑九年二月，於八十三年十月七日因縮短刑期假釋出監
　　，並於八十八年十一月一日執行完畢等情，有臺灣高等法院
　　被告前案紀錄表及臺灣臺中地方法院檢察署刑案資料查註紀
　　錄表各一份在卷可按，其於五年以內故意再犯本件有期徒刑
　　以上之罪，不論依修正前之刑法第四十七條，或修正後之刑
　　法第四十七條第一項之規定，均構成累犯，對被告而言並無
　　有利或不利之情形，是並無新舊法比較之問題（最高法院九
　　十五年第二十一次刑事庭會議決議意旨參照）。
　(三)另查被告行為後，罰金罰鍰提高標準條例第二條業已刪除，
  　而刑法第四十一條第一項前段關於易科罰金之折算標準，已
    由舊法之銀元一百元、二百元、三百元，修正為新臺幣一千
    元、二千元、三千元，因屬科刑規範事項之變更，其折算標
    準為裁判時所應諭知，自有就新舊法規定比較之必要，經比
    較新舊法結果，以被告行為時之舊法較有利於被告，依刑法
    第二條第一項前段之規定，應適用被告行為時之舊法即修正
    前刑法第四十一條第一項前段、修正前罰金罰鍰提高標準條
    例第二條之規定，諭知以銀元三百元即新臺幣九百元折算一
    日為易科罰金之折算標準。
  (四)被告丙○○與告訴人乙○○於九十六年七月十一日本院審理
    時當庭達成和解，被告對於告訴人乙○○其他利息及債權均
    拋棄，有和解書一份附卷可稽。
五、附記事項：
    被告丙○○犯罪時間係於九十六年四月二十六日以前，合於
    中華民國九十六年罪犯減刑條例所定減刑要件，應依該條例
    第二條第一項第三款規定，減其刑期二分之一，並依同條例
    第九條之規定，併諭知易科罰金之折算標準。
六、協商判決除有刑事訴訟法第四百五十五條之四第一項第一款
    於本訊問程序終結前，被告撤銷協商合意或檢察官撤回協商
    聲請者；第二款被告協商之意思非出於自由意志者；第四款
    被告所犯之罪非第四百五十五條之二第一項所定得以聲請協
    商判決者；第六款被告有其他較重之裁判上一罪之犯罪事實
    者；第七款法院認應諭知免刑或免訴、不受理者情形之一，
    及違反同條第二項「法院應於協商合意範圍內為判決；法院
    為協商判決所科之刑，以宣告緩刑或二年以下有期徒刑、拘
    役或罰金為限」之規定者外，不得上訴。
七、如有上開可得上訴情形，得自收受宣示判決筆錄送達之日起
    十日內，向本院提出上訴書狀，上訴於第二審法院。
中　　華　　民　　國　　96　　年　　 7　　月　　25　　日
            　　　臺灣臺中地方法院刑事第四庭
                              　　書記官  賴淵瀛
                              　　法  官  林學晴
上正本證明與原本無異。
                              　　書記官  賴淵瀛
中　　華　　民　　國　　96　　年　　 7　　月　  25　　日
【附錄本案論罪科刑法條全文】
刑法第三百四十四條：
乘他人急迫、輕率或無經驗貸以金錢或其他物品，而取得與原本
顯不相當之重利者，處一年以下有期徒刑、拘役或科或併科一千
元以下罰金。
 附表一：
┌──┬───┬──────┬──────┬───────┬────┐
│編號│發票人│ 發  票  日 │ 到  期  日 │票  面  金  額│票據號碼│
│    │      │            │            │  （新臺幣）  │        │
├──┼───┼──────┼──────┼───────┼────┤
│ １ │乙○○│89年7月6日  │89年7月13日 │一百五十萬元  │0000000 │
├──┼───┼──────┼──────┼───────┼────┤
│ ２ │乙○○│89年7月6日  │89年7月15日 │一百五十萬元  │0000000 │
├──┼───┼──────┼──────┼───────┼────┤
│ ３ │乙○○│89年7月28日 │89年8月5日  │十八萬元      │0000000 │
└──┴───┴──────┴──────┴───────┴────┘
 附表二：
┌──┬─────┬───┬──────┬──────┬──────┬─────┐
│編號│ 發 票 人 │背書人│ 發  票  日 │票 面 金 額 │票 據 號 碼 │ 付 款 人 │
│    │          │      │            │（新臺幣）  │            │          │
├──┼─────┼───┼──────┼──────┼──────┼─────┤
│ １ │論情汽車旅│乙○○│89年7月13日 │一百五十萬元│SJSA0000000 │臺中商業銀│
│    │館有限公司│      │            │            │            │行松竹分行│
├──┼─────┼───┼──────┼──────┼──────┼─────┤
│ ２ │論情汽車旅│乙○○│89年7月15日 │一百五十萬元│SJSA0000000 │臺中商業銀│
│    │館有限公司│      │            │            │            │行松竹分行│
└──┴─────┴───┴──────┴──────┴──────┴─────┘
